最高法院刑事判決　　　　　　　　　　　　　　　九十一年度台上字第七五二四號
　　上　訴　人　台灣高等法院台南分院檢察署檢察官
　　被　　　告　甲○○
右上訴人因被告違反毒品危害防制條例案件，不服台灣高等法院台南分院中華民國九
十一年十月九日第二審更審判決（九十一年度上更(一)字第三七二號，起訴案號：台灣
台南地方法院檢察署九十年度偵字第九０三四、一０二八四號），提起上訴，本院判
決如左：
    主  文
原判決撤銷，發回台灣高等法院台南分院。
    理  由
本件原判決認定：被告甲○○於民國九十年八月四日赴中國大陸，同月六日晚上七時
許，竟在大陸深圳地區，受不詳名字陳姓成年男子之託，基於運輸第二級毒品供他人
施用之共同犯意聯絡，以新台幣（下同）五萬元代價，應允將第二級毒品安非他命運
輸進入台灣，而於取得第二級毒品安非他命十二條（經鑑定為淨重八九八‧四公克）
又四包（經鑑定為淨重一五七０‧二公克）後，將該十二條安非他命放入小塑膠袋內
，外裹以糖果紙，分別放入條狀形小型巧克力盒內，再全部裝入一方型之大巧克力盒
內，其餘四包安非他命則分別藏放於大塑膠袋內，再裝入ＰＳ２電玩主機內，均再放
入其行李袋內。嗣於九十年八月七日，自澳門託其所搭乘之復興航空股份有限公司Ｇ
Ｅ｜三五二班機運輸，而將上開管制物品之安非他命私運進入台灣地區。同日下午三
時許，在桃園中正國際機場通關時，為法務部調查局台南縣調查站等單位人員查獲，
扣得上開安非他命十二條又四包及被告所有供犯罪所用之小塑膠袋十二個、糖果紙十
張、條狀形之小巧克力盒十一個、方型之大巧克力盒一個、ＰＳ２電玩主機一組（含
操控器一個、電源線二條）等物等情。因而撤銷第一審之科刑判決，改判認被告係一
行為同時觸犯運輸第二級毒品及私運管制物品進口罪，從一重仍論處被告以運輸第二
級毒品罪刑，固非無見。
惟按：(一)行為後法律有變更者，適用裁判時之法律，但裁判前之法律有利於行為人者
，適用最有利於行為人之法律，刑法第二條第一項定有明文。本件原判決認定被告犯
罪時間為九十年八月七日，而懲治走私條例業於原審判決前之九十一年六月二十六日
全文修正（同月二十八日生效），關於私運管制物品進口部分，被告行為後法律既有
變更，乃原審漏未依上開規定為新舊法之比較，自有判決不適用法則之違背法令。(二)
毒品危害防制條例第十九條第一項採義務沒收主義，係關於沒收之特別規定，應優先
於刑法第三十八條之適用，是凡犯毒品危害防制條例第四條至第九條、第十二條、第
十三條或第十四條第一項、第二項之罪者，其供犯罪所用之物或因犯罪所得之財物，
均應依同條例第十九條第一項諭知沒收，法院無審酌之餘地。又有罪判決書之事實一
欄為適用法令之根據，凡於適用法令有關之事實必須詳為記載，始足為適用法令之基
礎。原判決認被告犯毒品危害防制條例第四條第二項之運輸第二級毒品罪，於事實欄
內並認定被告係以五萬元之代價而實施本件犯行等情，然就被告實際已否取得該筆報
酬？如已取得，該筆報酬即係因犯罪所得之財物，何以無須宣告沒收等節，既未於事
實欄內具體記載，理由欄亦無相關之說明，致其未為沒收之宣告，是否適法，尚屬無
憑判斷。又原判決既認扣案之小塑膠袋十二個、糖果紙十張、條狀形之小巧克力盒十
一個、方型之大巧克力盒一個、ＰＳ２電玩主機一組（含操控器一個、電源線二條）
，均係被告所有供犯罪所用之物，乃未依毒品危害防制條例第十九條第一項而竟援引
刑法第三十八條第一項第二款為沒收之依據，顯有適用法則不當之違誤。再依卷附之
執行搜索查獲證物啟封紀錄及扣押物品清單所載（見偵字第九０三四號偵查卷第五頁
、第二十至二十一頁），本件經扣押之物品除安非他命外，僅有巧克力盒一盒及ＰＳ
２電玩主機一台（含操控器一個、電源線二條），原判決認尚有小塑膠袋十二個、糖
果紙十張、條狀形之小巧克力盒十一個等物扣押在案，既與卷證資料不符，又未說明
其所憑之依據，率為認定，亦有可議。(三)依原判決認定之事實，被告係自大陸地區私
運管制物品進入台灣地區，如果無訛，按諸懲治走私條例第十二條之規定，被告所犯
應係以走私論之準走私罪，原判決未依上開規定為相當之說明，併有疏漏。以上或為
檢察官上訴意旨所指摘，或為本院得依職權調查之事項，應認原判決仍有撤銷發回之
原因。
據上論結，應依刑事訴訟法第三百九十七條、第四百零一條，判決如主文。
中      華      民      國    九十一    年     十二     月     三十     日
                              最高法院刑事第十庭
                                  審判長法官  林  增  福
                                        法官  邵  燕  玲
                                        法官  吳  昆  仁
                                        法官  陳  世  雄
                                        法官  惠  光  霞
      右正本證明與原本無異
                                              書  記  官
中      華      民      國    九十二    年      一      月      六      日
